【裁判字號】    98,訴,294
【裁判日期】    990114
【裁判案由】    清償債務
【裁判全文】
臺灣雲林地方法院民事判決               98年度訴字第294號
原      告  庚○○
訴訟代理人  林重仁律師
被      告  己○○
訴訟代理人  吳啟勳律師
上列當事人間請求清償債務事件，本院於民國98年12月31日言詞
辯論終結，判決如下：
    主  文
被告應給付原告新台幣十五萬元，及自民國九十八年八月十三日
起至清償日止，按年息百分之五計算之利息。
原告其餘之訴駁回。
訴訟費用新台幣一萬五千二百九十九元，其中新台幣一千五百三
十元由被告負擔，餘新台幣一萬三千七百六十九元由原告負擔。
本判決得假執行。
    事實及理由
一、原告主張:
（一）緣被告為原告之兄，因被告所有坐落雲林縣褒忠鄉○○段
      1143地號土地及地上物遭債權銀行聲請強制執行，兩造遂
      協議由原告代被告清償銀行本息，嗣債權銀行撤回強制執
      行後，再由被告將上開土地、建物所有權移轉登記予原告
      ，原告則將名下門牌號碼雲林縣褒忠鄉○○路409 、411
      號兩棟房地移轉予被告。
（二）原告依協議將新台幣（下同）3,606,000 元匯入被告京城
      銀行虎尾分行0000000000000 號帳戶內清償被告所積欠之
      銀行本息，而債權銀行撤回強制執行並經台灣雲林地方法
      院執行處函請地政機關塗銷上開土地及地上物之查封登記
      後，原告屢次要求被告依協議履行，惟被告卻拒不配合。
（三）嗣被告以其所有房地價值較高，兩造協議不公平為由，要
      求解除上開協議，由被告返還上開款項，原告為顧及兄弟
      之情，同意被告之提議。詎料，被告事後亦未按時清償原
      告，直到98年7 月29日中午、7 月31日中午被告才分別將
      100 萬元從二樓丟至地面予原告撿拾，98年8 月3 日上午
      被告將406,000 元拿至田間交予原告，尚餘120 萬元未清
      償。
（四）又被告於六、七年前，因入不敷出，且因車禍關係，分兩
      次向原告借款合計23萬元，亦至今未清償。爰本於協議及
      借貸之法律關係，請求被告如數給付如訴之聲明等語。
（五）並聲明:
   1、被告應給付原告143 萬元，及自起訴狀繕本送達翌日（即
      98年8 月13日）起至清償日止，按年息百分之五計算之利
      息。
   2、訴訟費用由被告負擔。
二、被告則以:
（一）被告雖曾欠原告3,606,000 元，然依原告所述，先前已清
      償2,406,000 元，只剩下120 萬元。但剩下之120 萬元，
      亦經被告於98年8 月20日現金清償完畢。至於原告所主張
      六、七年被告向其借23萬部分，被告否認之等語置辯。
（二）並聲明:
   1、原告之訴駁回。
   2、訴訟費用由原告負擔。
三、兩造不爭執之事項及主要爭點:
（一）不爭執事項：
      原告曾代償被告向第三人京城銀行之借款3,606,000 元，
      惟經被告償還原告2,406,000 元。
（二）主要爭點：
  1、 被告有無於98年8月20日再償還原告1,202,000元?
  2、 原告有無於六、七年前借款合計23萬元給被告?
四、得心證之理由:
（一）被告有無於98年8月20日償還原告1,202,000元？經查：
  1、 被告於上開期日，償還原告1,202,000 元之事實，業據證
      人即被告之子戊○○到庭結證屬實，且經本院隔離訊問結
      果，其證述關於被告清償上開款項之時間、地點、相關位
      置及現金之包裝等，均與被告所述一致，並有被告及該證
      人分別所繪現場圖在卷可參（卷第144 、145 頁）。再者
      ，被告上開款項係分別向證人甲○○、丙○○2 人所借得
      ，並由證人於98年8 月20日，分別匯款至被告於雲林縣褒
      忠鄉農會之活期儲蓄存款帳戶後，即由被告於當日領取現
      金等情，亦經上開證人到庭結證明確，並有被告提出之上
      開存款帳戶存摺影本（卷第36至38頁）、及褒忠鄉農會函
      附該農會支票存摺存款對帳單、活期儲蓄存款取款憑條影
      本等在卷可參（卷第42至45頁），堪信屬實。
  2、 雖原告舉證人辛○○、壬○○、丁○○及乙○○等人為證
      ，然證人壬○○、丁○○及乙○○等人，只能證明原告當
      天約於不到早上10點離開市場之事實，均無法證明原告當
      天未到被告住所之事實。另證人辛○○雖證稱：其家在原
      告家的隔壁，其平常約中午11點多至12點回家，當天其回
      家時，原告有在家，其未見原告出門，因為原告的車子會
      停在證人家的庭院等語。然為被告所否認，而證人之語意
      模糊、不明確，且證人係以其未見原告的車子離開，而推
      論原告未離開，然證人既在其自己的家裡，且係在中午午
      餐時間，則其並非有意看守著原告的車子是否離開，應足
      確認。因此，尚難認為原告於上開期日確未離家。至於上
      開證人等所證述被告尚欠原告100 多萬元乙節，均係聽聞
      原告所述，且證人等亦均不知被告是否已償還該100 多萬
      元，亦經證人等證述明確。從而，上開證人等之證述，尚
      難據為有利於原告之認定。
  3、 綜上情節，被告抗辯其所欠原告之120 萬元，已於上開期
      日清償完畢，應足以採信。
（二）原告有無於六、七年前借款合計23萬元給被告？經查：
  1、 原告主張被告於六、七年前，因入不敷出，且因車禍關係
      ，分兩次向原告借款合計23萬元，迄今未還等情，雖亦為
      被告所否認。然被告曾於92年間向原告借款15萬元乙節，
      業據證人即原告之兄、被告之弟蘇海山到庭結證屬實，查
      證人與兩造為兄弟關係，且無糾紛或感情不佳之情，應無
      故意偏坦一方之虞；且證人並證稱：「我大哥（被告），
      他向我借五萬元，因為他出車禍向原告借十五萬元，不夠
      錢才向我借五萬元湊二十萬元。」「（問: 你是什麼時候
      借他五萬元? ）92年12月17日。」「（問: 你怎麼知道你
      大哥有跟原告借十五萬元? ）我大哥跟我講的，他說十五
      萬元不夠。」等語明確，並有證人提出載有該借款之支出
      金額及期票登記明細乙紙影本在卷可按（第78頁），且與
      證人即原告之配偶楊自歛所證稱其於92年12月有拿15萬元
      給被告等情相符，足信屬實。被告空言否認，為無可採。
   2、至於證人楊自歛另證稱被告先前共向原告借款23萬元，分
      四次拿，於91年第一次拿3 萬、第二次拿3 萬、第三次拿
      2 萬等情，亦為被告所否認，而證人所證上開分四次拿錢
      的情節，核與原告所主張被告係分二次向其借款之情節不
      符，且證人上開證述情節模糊，又無其他證據可供佐證，
      尚難認為屬實。
   3、因此，原告主張被告先前曾向其借款23萬元乙節，除其中
      15萬元部分，足信屬實外，其餘部分，尚難認為屬實。
（三）從而，原告本於兩造之協議及借貸之法律關係，請求被告
      給付143 萬元，及自起訴繕本送達翌日即98年8 月13日起
      至清償日止，按年息百分之五計算之利息，除其中請求被
      告給付15萬元，及自上開期日起至清償日止，按年息百分
      之五計算之利息部分，為有理由，應予準許外，超過部分
      ，為無理由，應予駁回。
（四）本件事證已臻明確，兩造其餘主張及舉證，經審酌均核與
      本件判決結果不生影響，爰不一一論述，併此敘明。
五、本判決所命給付之金額未逾50萬元，應依民事訴訟法第389
    條第1 項第5 款規定，依職權宣告假執行。
六、結論：本件原告之訴，為一部有理由，一部無理由，依民事
    訴訟法第79條、第389 條第1 項第5 款，判決如主文。
中    華    民    國    99    年    1     月    14    日
                  民事第二庭    法  官  黃一馨
以上為正本，係照原本作成。
如對本判決上訴，須於判決送達後廿日內向本院提出上訴狀
中    華    民    國    99    年    1     月    14    日
                                書記官  曾玲玲

司法院資訊處製作；財團法人民間司法改革基金會備份。
